【裁判字號】    98,交抗,2984
【裁判日期】    981231
【裁判案由】    違反道路交通管理處罰條例
【裁判全文】
臺灣高等法院刑事判決                98年度交抗字第2984號
抗  告  人  交通部公路總局新竹區監理所桃園監理站
受處分人    甲○○
上列抗告人因受處分人違反道路交通管理處罰條例案件，不服臺
灣桃園地方法院，中華民國98年11月3 日所為裁定（98年度交聲
字第2554 號），提起抗告，本院裁定如下：
    主  文
原裁定撤銷，發回臺灣桃園地方法院。
    理  由
一、抗告意旨略以：(一)、受處分人甲○○因於民國98年9 月11
    日17時34分，駕駛FM-7051 號自用小客車，行經國2 道東1
    公里處，為內政部警政署國道公路警察局第一警察隊舉發「
    酒後駕車，酒測值為0.54MG/L（禁駛）」，桃園監理站於98
    年9月14日以桃監裁罰字第裁52-Z00000000號裁決書，以違
    反道路交通管理處罰條例第35條第1項第1款規定，裁處受處
    分人吊扣職業聯結車駕駛執照12個月、罰鍰新臺幣(下同）
    34,500元並施以道安講習。受處分人不服向原審法院聲明異
    議，原審法院就受裁罰吊扣職業聯結車駕駛執照12個月部分
    撤銷，而為罰鍰34,500元並施以道安講習之諭知，固非無見
    。惟依道路交通管理處罰條例第35條第1項第1款、第24條第
    1項第2款及道路交通案件處理辦法第20條前段規定可知，就
    汽車駕駛人酒精濃度超過規定標準之同一事實，採以科處罰
    鍰、移置保管汽車、吊扣駕照一年及接受道路交通安全講習
    四種行政罰併罰之立法，參諸立法理由所示，係用以遏阻系
    爭違反行政義務之行為，以求維護、確保交通秩序安全。
    (二)、又酒後不得駕駛車輛，為政府近年來所大力宣導之政令
    ，其目的除為確保駕駛人本身之安全外，更為保障其他用路
    人使用道路之安全，若駕駛人飲酒後已造成協調功能降低，
    無法為正常反應，影響其安全駕駛動力交通工具之能力，則
    其不僅無法明確認知道路交通狀況，亦無法完全控制本身之
    駕駛行為，如仍縱己肆意而為，則交通安全憑何保障；況酒
    後駕車為近年交通事故發生之主因，影響他人身體、生命、
    財產至鉅，屢經各傳播媒體長期宣導，「酒後不開車，開車
    不喝酒」之標語，亦廣見於街頭巷尾，應為全國國民所共知
    ，且非常容易遵守，受處分人竟置若罔聞，於酒後仍貿然駕
    車，已置公共安全於險境，本屬可議。(三)、原裁定既認受處
    分人確有駕駛自用小客車「酒精濃度超過規定標準」之違規
    情形，則就吊扣其駕駛執照12個月部分，僅係如何為適當處
    分及執行之問題，尚不能因受處分人僅持有汽車駕駛執照（
    駕照種類職業聯結車），即認此部分免罰。原裁定就此部分
    逕為撤銷，尚與道路交通管理處罰條例第35條第1項第1款規
    定不合，不無違誤，爰依法提起抗告，請求准予撤銷原裁定
    ，並自為裁定云云。
二、原裁定意旨略以：(一)、原處分意旨略以：異議人即受處分人
    甲○○於上開時、地駕駛自用小客車行經國2道東1公里處，
    經內政部警政署國道公路警察局第一警察隊當場舉發其有「
    酒後駕車，酒測值為0.54MG/L（禁駛）」之違規行為，嗣經
    原處分機關於98年9月14日以桃監裁罰字第裁52-Z00000000
    號裁決書，依道路交通管理處罰條例第35條第1項第1款規定
    ，裁處受處分人吊扣駕駛執照12個月，罰鍰34,500元，並應
    接受道安講習處分（異議人已於98年9月14日繳納上開罰鍰
    ，並未繳送駕駛執照執行酒駕吊扣1年）。(二)、異議人對於
    上開違規事實並不爭執，並於聲明異議狀自承酒後駕駛自用
    小客車，且有內政部警政署國道公路警察局公警局交字第
    Z00000000號經受處分人簽名其上之「舉發違反道路交通管
    理事件通知單」影本、桃園監理站98年9月14日桃監裁罰字
    第裁52-Z00000000號裁決書影本及異議人之聲明異議狀各一
    紙附卷可稽，應堪認定。(三)、按汽車駕駛人飲用酒類或其他
    類似物後，其吐氣所含酒精濃度超過每公升0.25毫克，不得
    駕車；又駕駛汽車經測試檢定酒精濃度超過規定標準者，處
    15,000元以上60000元以下罰鍰，並當場移置保管該汽車及
    吊扣其駕駛執照1年。汽車駕駛人有第35條第1項規定之情形
    者，應接受道路交通安全講習，道路交通安全規則第114條
    第2款、道路交通管理處罰條例第35條第1項第1款及第24條
    第1項第2款分別定有明文。又按汽車駕駛人，因違反本條例
    及道路交通安全規則之規定，受吊銷駕駛執照處分時，吊銷
    其持有各級車類之駕駛執照，為道路交通管理處罰條例第68
    條所明定，是以依現行道路交通管理處罰條例，已無得吊扣
    駕駛人所持有他級駕駛執照之依據存在，從而為吊扣駕駛人
    駕駛執照之處分時，自僅得吊扣駕駛人違規時所駕駛該級車
    類之駕駛執照，以限制其繼續駕駛該級車類行駛道路之權利
    ，若駕駛人並無該級車類之駕駛執照，或雖曾持有該級車類
    之駕駛執照，然該駕駛執照業經吊銷、吊扣，即無從再執行
    吊扣該級車類駕駛執照之處分（臺灣高等法院暨所屬法院97
    年法律座談會刑事類提案第40號研討結果亦同此見解）。(四)
    、異議人為本件違規時係駕駛自用小客車，其依法所受之處
    分除罰鍰及講習外，僅能吊扣受處分人之自小客車駕駛執照
    ，而不得代以吊扣其職業聯結車駕駛執照。原處分機關除罰
    鍰及講習之處分外，就吊扣職業聯結車駕駛執照12個月部分
    ，即難認為允當。本件聲明異議就吊扣駕駛執照12個月部分
    為有理由，且基於本件為同一交通違規事件，原處分機關所
    為之吊扣處分、罰鍰及道安講習處分無從區分，異議人雖未
    就罰鍰及施以道安講習處分有所爭執，仍撤銷原處分，並另
    為罰鍰34,500元並施以道安講習之諭知等語。
三、經查：(一)、按道路交通管理處罰條例第68條業經總統94年12
    月14日修正公布，訂於95年3月1日施行，該條文修正前係規
    定：「汽車駕駛人，因違反本條例及道路交通安全規則之規
    定，受『吊扣或』吊銷駕駛執照處分時，『吊扣或』吊銷其
    持有各級車類之駕駛執照。」而修正後之該條文則規定：「
    汽車駕駛人，因違反本條例及道路交通安全規則之規定，受
    吊銷駕駛執照處分時，吊銷其持有各級車類之駕駛執照。」
    即將原條文中之「吊扣或」3字刪除，查其立法過程：該條
    文修正前之原提案修正條文為：「汽、機車駕駛人，因違反
    本條例及道路交通安全規則之規定，受『吊扣或吊銷』駕駛
    執照處分時，『吊扣或吊銷』其違法或違規當時所駕駛車輛
    之駕駛執照。」交通部於委員審查會時表達反對意見，認為
    此修正結果將產生如駕駛人以其領有之聯結車、大客車、大
    貨車、小客車駕駛執照駕駛重型機車，而有違規酒後駕車、
    肇事逃逸等情時，將無法吊扣或吊銷其所持駕駛執照，以達
    有效處罰與維護道路交通安全之目的。然立法者考量因違規
    而吊扣駕照，不宜連其他如職業上、生活上所需之駕照一併
    吊扣，否則恐影響人民工作及生活甚鉅，有失之過酷等情，
    最終協商通過之道路交通管理處罰條例第68條，乃將其中「
    受吊扣處分者，吊扣其持有各級車類之駕駛執照」部分之規
    定刪除。顯見立法者真意在於汽車駕駛人因違反道路交通管
    理處罰條例及道路交通安全規則之規定，受「吊銷駕照」處
    分者，仍維持一併吊銷其持有各級車類之駕駛執照，至於受
    「吊扣」駕駛執照處分時，僅能「吊扣」違規當時所駕駛車
    輛之駕駛執照，不能再擴大適用「吊扣」其持有各級車類之
    駕駛執照，至為明顯。況且，酒醉駕車行為雖係製造法所不
    容許之風險，以風險製造之立場觀之，固不因駕駛車輛種類
    之不同，而有所差別，但從風險實現之觀點而言，酒醉駕駛
    車類之不同，其對於交通安全衍生之實害結果也有所差異，
    如駕駛人駕駛低一級之車類違反本條例之規定時，不論其所
    造成之實害結果，而一律吊扣駕駛人所持有之各類駕照，亦
    有違反相同事件相同處理，不同事件不同處理之平等原則。
    (二)、原裁定意旨以受處分人甲○○有酒後駕駛自用小客車之
    違規行為，但因受處分人未領有自用小客車駕駛執照，僅領
    有職業聯結車駕駛執照，原處分機關即對受處分人所處吊扣
    其自用小客車駕駛執照之處分於法不符，因認異議人即受處
    分人之聲明異議有理由，而將原處分撤銷並自為裁定，固非
    無見。惟查：本件受處分人於上開時、地有酒後駕車之違規
    行為，原處分機關乃依道路交通管理處罰條例第35條第1項
    第1款規定，裁處其罰鍰34,500元，吊扣「駕駛執照」12個
    月，並施以道路交通安全講習，於法並無不合。而原裁定亦
    認定受處分人確有本案違規行為，又謂原處分機關依道路交
    通管理處罰條例第35條第1項第1款規定裁處吊扣受處分人之
    「職業聯結車駕駛執照」，似有誤認。至因監理機關「一人
    一照」原則之故，受處分人已領有職業聯結車駕駛執照，而
    未領有自用小客車駕駛執照，就本案應受裁罰之吊扣駕駛執
    照12個月部分應如何執行，乃原處分機關執行層面應予克服
    之問題（本院98年度法律座談會刑事類第20號研討意見參照
    ），尚難以此即謂原處分就吊扣駕駛執照部分有何不當或違
    法可言。抗告人即原處分機關據此提起抗告指摘原裁定不當
    ，尚非全無理由，本院爰將原裁定撤銷，發回原法院，再為
    詳察後，妥適裁定。
據上論結，應依道路交通案件處理辦法第26條，刑事訴訟法第
412 條，裁定如主文。
中    華    民    國    98    年    12    月    31    日
                  刑事第四庭審判長法  官  陳筱珮
                                  法  官  邱滋杉
                                  法  官  孫惠琳
以上正本證明與原本無異。
不得再抗告。
                                  書記官  劉有志
中    華    民    國    98    年    12    月    31    日


司法院資訊處製作；財團法人民間司法改革基金會備份。
